【裁判字號】    95,聲判,38
【裁判日期】    951219
【裁判案由】    聲請交付審判
【裁判全文】
臺灣桃園地方法院刑事裁定              95年度聲判字第38號
聲  請  人  甲○○
代  理  人  吳德讓律師
被      告  丁○○
            戊○○
            乙○○
            丙○○
上列聲請人因被告等侵占案件，經臺灣桃園地方法院檢察署檢察
官於中華民國95年8月30日以95年度偵字第16649號為不起訴處分
，聲請人不服，向臺灣高等法院檢察署聲請再議，再經該署於95
年10月14日以95年度上聲議字第4467號處分書駁回再議，聲請人
聲請將本件交付審判，本院裁定如下：
    主  文
聲請駁回。
    理  由
壹、聲請意旨部分
一、告訴意旨略以：告訴人甲○○與被告戊○○、丁○○、乙○○、丙○○為胞姊弟關係。告訴人之母魏范喜妹於民國92年
    12月9 日辭世，遺產應由告訴人與被告戊○○、丁○○、乙○○、丙○○及兄長魏健一共同繼承。詎被告戊○○等人竟
    共同基於意圖為自己不法之犯意聯絡，於收取告訴人之母生
    前所有而出租之店面房屋2 棟（門牌桃園縣平鎮市○○路17
    3 號、175 號）之租金後，將其中之一部分，擅自挪用為修
    繕被告4 人共有之房屋（門牌桃園縣平鎮市○○路181 號）
    之費用，因認被告等人係共同涉犯侵占該部分遺產罪嫌等語
    。
二、本件聲請意旨則以：門牌桃園縣平鎮市○○路181 號房屋1
    棟，原係告訴人之先母魏范喜妹所有，惟先母於辭世之前即
    91年6 月21日，即以贈與之原因，將所有權移轉登記予被告
    戊○○、丁○○、乙○○、丙○○等4 人共有，此有建物登
    記謄本1 件在卷可稽（影本已呈附再議聲請狀）。先母於92
    年12月9 日辭世後，被告戊○○等人竟擅自占用先母之遺產
    公款，挹注於其等所共有之上開房屋之修繕支出。矧侵占罪
    係即成犯，被告等人既於偵查中供認不諱，則其等侵占罪既
    已成立，殊不因其後之歸還或願自行分擔而影響其等罪責。
    至於被告等人有無居住於該址，或先母之牌位係否曾供奉於
    該屋，要於侵占罪之成立不生影響，原處分以先母之牌位曾
    供奉該址，及被告等人亦未居住該處為由，認被告等人主觀
    上並無侵占遺產公款之不法犯意，茲為駁回聲請再議之論據
    ，於法自難謂洽，爰依法聲請交付審判等語。
貳、法律規定部分
一、立法目的：按91年1 月17日三讀通過，同年2 月8 日公布之
    刑事訴訟法第258 條之1 規定，係參考德國刑事訴訟法第17
    2 條第2 項及日本刑事訴訟法第262 條準起訴等規定，增訂
    「聲請法院交付審判制度」，告訴人於不服上級檢察署之駁
    回處分者，得向法院聲請交付審判；其目的係為對於檢察官
    起訴裁量之制衡，除貫徹檢察機關內部檢查一體之原則所含
    有之內部監督機制外，亦宜有檢察機關以外之監督機制，由
    法院保有最終審查權而介入審查，以提供告訴人多一層救濟
    途徑（刑事訴訟法第258 條之1 立法理由參照），以促使檢
    察官對於不起訴處分為最慎重之篩選，審慎運用其不起訴裁
    量權；從而，本條之適用一方面係強制告訴人先循檢察機關
    內部之監督機制救濟無效果後，始由法院為之，另方面亦促
    使檢察機關內部省視其不起訴處分是否妥當，法院有最終審
    查權；故交付審判之制度，雖賦予法院於告訴人交付審判之
    聲請裁定准否前，可依同法第258 條之3 第3 項規定為「必
    要之調查」，法院於審查交付審判之聲請有無理由時，得為
    必要之調查，惟其調查範圍，除認為不起訴處分書所載理由
    違背經驗法則、論理法則或其他證據法則，應以偵查中曾發
    現之證據為限，不可就聲請人新提出之證據再為調查，亦不
    可蒐集偵查卷以外之證據，方符本條係為制衡檢察官起訴裁
    量權之立法意旨（法院辦理刑事訴訟案件應行注意事項第13
    4 項參照）。
二、程序規定：按告訴人接受不起訴處分書後，得於7 日內以書
    狀敘述不服之理由，經原檢察官向直接上級法院檢察署檢察
    長或檢察總長聲請再議；上級法院檢察署檢察長或檢察總長
    認再議為無理由者，應駁回之；告訴人不服上級法院檢察署
    檢察長或檢察總長認再議為無理由而駁回之處分者，得於接
    受處分書後10日內，委任律師提出理由狀，向該管第一審法
    院聲請交付審判；法院認交付審判之聲請不合法或無理由者
    ，應駁回之；法院認為交付審判之聲請有理由者，應為交付
    審判之裁定，刑事訴訟法第256 條第1 項前段、第258 條第
    1 項前段、第258 條之1 、第258 條之3 第2 項分別定有明
    文。法院認交付審判之聲請不合法或無理由者，應駁回之。
三、本案情形：查聲請人甲○○因告訴被告戊○○、丁○○、乙○○、丙○○等人侵占案件，不服台灣桃園地方法院檢察署
    檢察官不起訴處分（95年度偵字第16649 號），而向同署檢
    察長聲請再議後，再經台灣高等法院檢察署檢察長於95年10
    月14日，為駁回再議之處分（95年度上聲議字第4467號）。
    又聲請人於95年10月23日，收受該處分書之送達，旋於95年
    10 月30 日，委任律師向本院聲請交付審判，此有送達證書
    、委任狀各1 紙及刑事聲請狀上蓋有本院收文章在卷可稽，
    其既未逾法定期間，且亦合乎法定程序，核先敘明。
參、駁回理由部分
    查聲請人認被告戊○○、丁○○、乙○○、丙○○等人涉犯
    侵占犯行，無非係以被告等人將其等與告訴人共同繼承之上
    開房屋租金，其中一部分挪用在其等共有房屋（平鎮市○○
    路181 號房屋）之修繕等情詞為其論據，並舉建物登記謄本
    影本為證。惟被告等人於檢察官偵訊時固坦承將收取之上開
    租金，支付其等共有上揭房屋之修繕費用，然均堅詞否認有
    何侵占犯行，並以：其等母親生前曾經說過，上開房屋之地
    價稅部分由其等支付，而房屋稅部分，則因母親住在該屋，
    故由母親支付，並且說她往生後牌位還要放在該屋內。又其
    等之母親死亡後，該牌位即放在上開房屋內，因此該房屋之
    修繕費用，仍由母親之遺產即收取之房屋租金來支應等語置
    辯（見95年度偵字第16649 號卷第11頁）。經查：被告丁○○固自其母過世後便代收及保管上開房屋租金，並自92年12
    月22日起於現金收支簿中逐筆記載收入及支出款項，且其亦
    定期將租金收入存進其所開立之銀行帳戶內，而租金支出之
    款項及收據亦均有留存，此有被告等人提出之現金收支簿、
    華南銀行存摺及收據（均影本）等件附卷可稽（見94年度偵
    字第7841號卷第177 頁至第214 頁）。而按刑法上之侵占罪
    ，於行為人主觀上必須具備侵占故意，以及為自己或第三人
    不法所有之意圖，而為侵占之行為，始足構成本罪。然被告
    等人於母親死亡後，因認為先母之牌位係供奉於該處，而被
    告等人並未居住於該房屋，遂認該屋之修繕費用應由遺產即
    租金之部分收入支應，而事實上聲請人母親魏范喜妹之牌位
    亦確實供奉於該屋內，聲請人就此並無異議（見94年度偵字
    第7841號卷）。加以被告丁○○在其母死亡後，本其管理租
    金遺產之義務，定期將租金收入存進固定帳戶，並有將支出
    逐筆列帳及保存支出單據，期間房屋修繕費用之單據及款項
    亦羅列於現金收支簿中。衡情倘被告等人係欲侵吞該等租金
    收入，實毋庸煞費周章逐筆條列而未曾稍加隱飾，益徵被告
    丁○○在主觀上係出於管理遺產之意思，要無不法所有之意
    圖，從而尚難遽以侵占罪名相繩。而檢察官及臺灣高等法院
    檢察署檢察長以偵查中之各該事證，認被告等人犯罪嫌疑不
    足，依法為不起訴處分及駁回再議之聲請，核尚無悖乎經驗
    法則、論理法則或其他證據法則之違誤，揆諸前揭規定意旨
    ，本件聲請為無理由，應予駁回。至本件應屬民事糾葛，繼
    承人若對於共同繼承財產之收入與支出存有疑議，仍可循民
    事救濟途徑解決，附此敘明。
據上論斷，應依刑事訴訟法第258 條之3 第2 項前段，裁定如主
文。
中    華    民    國    95    年    12    月    19    日
                  刑事第十一庭  審判長法  官  蔡榮澤
                                      法  官  魏于傑
                                      法  官  蕭世昌
以上正本證明與原本無異。
不得抗告。
                                      書記官  簡慧瑛
中    華    民    國    95    年    12    月    19    日


司法院資訊處製作；財團法人民間司法改革基金會備份。
